臺灣高等法院花蓮分院民事判決　九十三年度再字第一○號
　　　再　審原告　　臺灣臺東地方法院檢察署
　　　法定代理人　　何明楨
　　　再　審被告　　甲○○
　　　再　審被告　　乙○○
右當事人間請求國家損害賠償事件，再審原告對於本院九十二年度上國更(一)字第二號
中華民國九十三年五月十一日確定判決提起再審，本院判決如左：
    主    文
再審之訴駁回。
再審訴訟費用由再審原告負擔。
    事    實
甲、再審原告方面：
　　一聲明：求為判決：
　　　(一)原確定判決關於命被上訴人（即再審原告）應分別給付甲○○、乙○○新臺
　　　　幣十萬八千元及自民國八十六年六月十五日起至清償日止，按年利率百分之
　　　　五計算之利息，及該部分訴訟費用均廢棄。
　　　(二)上開廢棄部分，再審被告（即上訴人）之上訴均駁回。
　　　(三)再審及前審訴訟費用由再審被告負擔。
　　二陳述及證據：詳如再審原告於民國九十三年六月十七日提出之民事再審狀所載
　　　（如附件一）。
乙、再審被告方面：未為任何聲明、陳述。
丙、本院依職權調閱本院九十二年度上國更(一)字第二號民事卷宗。
    理    由
一、按為判決基礎之裁判，必須有民事訴訟法第四百九十六條或第四百九十七條所定
    之情形，始得據以對於該判決提起再審之訴；又再審之訴顯無理由者，得不經言
    詞辯論，以判決駁回之，民事訴訟法第四百九十八條及第五百零二條第二項定有
    明文。
二、本件再審原告固起訴主張原確定判決有民事訴訟法第四百九十六條第一項第一款
    「原判決適用法規顯有錯誤」之再審理由，求予廢棄原確定判決，並駁回再審被
    告之上訴云云。
三、按民事訴訟法第四百九十六條第一項第一款所謂適用法規顯有錯誤者，係指確定
    裁判所適用之法規顯然不合於法律規定，或與司法院現尚有效及大法官會議之解
    釋，或最高法院尚有效之判例顯然違反者而言，不包括認定事實錯誤、漏未審酌
    證據、取捨證據失當及裁判不備理由之情形，最高法院六十年台再字第一七○號
　　及六十三年台上字第八八○號判例可資參照。本件再審原告主張：再審被告主張
　　其所有之電動玩具機臺，因再審原告機關臺灣臺東地方法院檢察署未盡扣押後物
　　品保管之責任，導致機具毀損受有損害，援引國家賠償法第二條第二項之規定請
    求再審原告賠償損害。惟再審原告之檢察官既屬有追訴職務之公務員，自應適用
    國家賠償法第十三條之規定，排除同法第二條之適用，而再審原告並未有承辦檢
    察官因追訴再審被告之刑事訴訟案件而犯罪，經判決有罪確定之情事，自無國家
    賠償之責任可言；另按刑事訴訟法第二百六十四條第二項規定，起訴時，應將案
    卷及證物一併送交法院。本件再審原告起訴時，亦依相關規定將全案卷證併送臺
    灣臺東地方法院審理，至於後續扣押及保管問題，再審原告無權置喙，是再審被
    告該期間所生之損害，即與再審原告無關，為此提起再審之訴，請求廢棄原確定
    判決等語。
四、惟查：原確定判決認定所謂追訴應係實施偵查、提起公訴及實行公訴之意，故有
    追訴職務之公務員，應指從事犯罪偵查活動、提起公訴及到庭實行公訴業務之檢
    察官而言，至於刑事訴訟程序中之扣押，固屬對物之強制處分，然而實施扣押後
    ，扣押物之保管，係遂行扣押強制處分之持續狀態而已，本身即無追訴之性質，
    故國家賠償法第十三條所規定之追訴職務之公務員，並不包括辦理扣押物保管事
    件之檢察官在內，為原確定判決對國家賠償法第十三條所為之法律解釋，此屬法
    官依照法律及本身對法律確信而之解釋，再審原告未能釋明有何顯然不合於法律
    規定，或與司法院現尚有效及大法官會議之解釋，或最高法院尚有效之判例顯然
    違反者而言，依前揭最高法院之意旨，再審原告此部分之主張即屬無理由。
五、再查：原確定判決認定再審原告於提起公訴，案移臺灣臺東地方法院時，僅附送
　　起訴書、卷宗、錄音帶部分，至於證物部分並未隨案移送，而係蓋上戳記「詳扣
　　押物品清單所載，現暫存本署贓物庫」，則再審被告因扣押物毀損致其權利受侵
　　害，進而請求國家賠償時，以蓋有保管戳記彰顯名義之單位為國家賠償請求之被
　　告。此屬原確定判決認定事實之問題，並非所謂適用法規顯有錯誤之情形，再審
　　原告據民事訴訟法第四百九十六條第一項第一款之規定為本件再審理由，並不可
　　採。
六、綜上所述，再審原告仍執上開事項提起本件再審之訴，為無理由，應予駁回，並
    不經言詞辯論為之。
據上論結，本件再審之訴為無理由，依民事訴訟法第五百零二條第二項、第八十五條
第二項，判決如主文。
中　　　華　　　民　　　國　　九十三　　年　　　十　　　月　　二十六　　日
　　　　　　　　　　　　　　　　　審判長法官　謝　志　揚
　　　　　　　　　　　　　　　　　　　　法官　莊　謙　崇
　　　　　　　　　　　　　　　　　　　　法官　陳　淑　媛
右為正本係照原本作成。
本件不得上訴。
　　　　　　　　　　　　　　　　　法院書記官　邱　廣　譽
中　　　華　　　民　　　國　　九十三　　年　　　十　　　月　　二十六　　日
